最高法院刑事判決　　　　　　　　　　　　　　　九十一年度台上字第三九四０號
　　上　訴　人　台灣高等法院台南分院檢察署檢察官
　　被　　　告　甲○○
右上訴人因被告搶奪等罪案件，不服台灣高等法院台南分院中華民國八十九年四月廿
六日第二審判決（八十九年度上訴字第三六０號，起訴案號：台灣台南地方法院檢察
署八十八年度偵字第一一六六一號），提起上訴，本院判決如左：
    主  文
上訴駁回。
    理  由
按刑事訴訟法第三百七十七條規定，上訴於第三審法院，非以判決違背法令為理由，
不得為之。是提起第三審上訴，應以原判決違背法令為理由，係屬法定要件。如果上
訴理由狀並未依據卷內訴訟資料，具體指摘原判決不適用何種法則或如何適用不當，
或所指摘原判決違法情事，顯與法律規定得為第三審上訴理由之違法情形，不相適合
時，均應認其上訴為違背法律上之程式，予以駁回。本件檢察官上訴意旨略稱：(一)依
告訴人於警訊指稱「……我們換好衣服提著行李要出門，他就攔著我們，隨著出手打
我的頭部及身體，我女兒見我被打就向前救我跟他打起來……我女兒趁他不注意時打
開房門跑出去，我要跑時被他抓回來，把我『鎖在房裡』不讓我出去，並恐嚇我說如
果我出這個門就要讓我好看……這段時間我對他好言相勸，我見他情緒漸緩，就開門
跑到樓下，他即追上來，在二樓間，三個人又發生拉扯爭執，後來我把他推倒，我們
母女才跑到樓下，在計程車時，我先上車他拉著我女兒從我女兒手中硬搶走我的手提
袋……」，於原審再具狀指陳「……我和我女兒堅持離去，甲方（指被告甲○○）不
願便將我及我女兒推入房間內將其鎖住……再次發生爭吵，甲方硬強拉乙方（指游麗
華）進房，不願讓乙方離去……我女兒要上車前甲方硬將我女兒手上的手提包搶走…
…」，即被害人林佩蓉於警訊亦陳稱「……當時因甲○○打我母親游麗華而我見狀即
上前去保護我母親，因而與甲○○發生互毆……我要把東西放到計程車上時，甲○○
即動手搶我皮包，並用雙手硬搶……甲○○力氣太大並用力推我，以致把母親的皮包
搶去……」，於原審再稱「被告打我母親又將門關住，不讓我們出去，與他交談後他
才放我走的，我母親仍被鎖在房內……當天我們被關在房內有一、二十分鐘」等語，
可見被告是將被害人二人拖入房內，不讓被害人二人離開達一、二十分鐘之久，二人
之行動自由已被剝奪，原判決認僅成立刑法第三百零四條第一項強制罪適用法條顯有
不當。(二)被告於警訊就皮包內游麗華之物如何處理時，供稱「金戒子藏放在自己宅內
房間被警方起出，行動電話帶在我身上使用」被告若只欲藉此留住游麗華，何以將游
女所有之行動電話留在自己身上使用？被告有不法意圖甚明，原判決未予審酌，顯有
應於審判期日調查證據而未予調查之違法。另被告若無不法意圖，觀其行為連續又侵
害同一法益，顯係出於概括犯意，與上開妨害自由有連續犯關係，原判決未予論及，
亦有未適用法則之違法。
惟查，證據之取捨與其證明力之判斷，以及事實有無之認定，屬事實審法院之職權，
苟其取捨證據與判斷證據證明力並不違背經驗法則及論理法則，即不容任意指為違背
法令，而執為第三審適法之上訴理由。(一)本件原判決認定上訴人有原判決事實欄所載
之以強暴妨害人行使權利犯行，係以被害人游麗華、林佩蓉二人之指述及被告於警訊
坦承，另有扣押書、贓物領據等附卷可佐等證據，予以綜合判斷，認被告成立刑法第
三百零四條第一項強制罪，於法定刑內量處其刑，已詳敘其所憑之證據及認定之理由
，並指駁說明被告否認犯罪，所辯為卸責之詞，所為論斷，均有卷存證據資料可資覆
按，從形式上觀察，原判決此部分並無違背法令情形。至告訴人游麗華、林佩蓉雖均
指稱被告將告訴人游麗華鎖於屋內云云，然被告於偵查中已陳稱「房門只能由內反鎖
，是喇叭鎖，房外無法上鎖」等語（偵查卷第八頁），此與告訴人林佩蓉所稱「……
（被告）又把我及母親鎖在三樓房間，房門是喇叭鎖，我就打開跑出去」等語相符（
第一審卷第廿頁），告訴人游麗華於警訊復陳稱「……這段時間我對他好言相勸，我
見他情緒漸緩，就開門跑到樓下」等語（警訊卷第四頁），顯見雖然房門上鎖，且告
訴人游麗華、林佩蓉均在屋內，但仍可自行自內打開房門，尚非僅因被告將房門上鎖
即受有拘禁之情形可比。況檢察官上訴意旨所引告訴人林佩蓉於警訊指稱「我向甲○
○問說為何要毆打我母親，甲○○回答說人一生氣什麼事都做得出來……然後我即到
樓下叫計程車……我即到樓上去拿東西準備離去，而甲○○即不讓我母女離去，又在
樓上爭吵後才准讓我們下樓……」等語（警訊卷第六頁），亦未見被告有何施以強制
力或以其他非法方法致剝奪告訴人行動自由之情形，原判決以告訴人二人所指訴情節
，尚未見告訴人等行動自由已遭剝奪致無法離去，據以認定被告以毆打、責罵、強拉
等方式僅致妨害告訴人等前往餐廳用餐之權利，並不違經驗及論理法則，亦無適用法
則不當可言。(二)被告被訴搶奪部分，原判決綜合其調查證據之結果，以被告曾寄錢予
林佩蓉，有匯款單可佐，告訴人林佩蓉亦陳稱不知被告搶皮包之用意，被告辯稱伊想
留住告訴人等不小心拉斷皮包非要搶奪等語應屬可採，被告既無不法意圖，其犯罪不
能證明，因而撤銷第一審不當之判決改判諭知被告無罪，已敘明其證據取捨及證據證
明力判斷之理由，從形式上觀察，亦無違背法令之情形。況告訴人游麗華於警訊已供
承與被告有同居關係，前一夜並住於被告處（警訊卷第三頁及第四頁背面），被告前
並有匯款予告訴人林佩蓉之紀錄，足見被告與游麗華關係匪淺，本件發生時，被告確
為不讓告訴人二人離去致與之發生衝突，有如前述，告訴人游麗華復稱「我先上車，
他（甲○○）拉著我女兒，從我女兒手中硬搶走我的提袋，因為我之前有推倒他」（
警訊卷第四頁），告訴人林佩蓉復稱「我要把東西放到計程車上時甲○○即動手搶我
手上之皮包」（警訊卷第六頁）等語，足見被告稱其本意係要留住告訴人等，尚非無
據，至被告嗣後將該取得為告訴人所有之金戒子放置自宅，乃當然之結果，其另將取
得之行動電話帶在身上使用，依其與告訴人之同居關係，亦難據認被告自始即有不法
意圖，此部分尚難為被告不利之認定。原判決依據卷內證據資料認定被告應無不法意
圖，自不違經驗及論理法則，亦無應於審判期日調查證據而未予調查之違法。又檢察
官起訴並未指搶奪部分與剝奪行動自由部分具有裁判上一罪關係，原判決就搶奪部分
為無罪諭知後，既未認定該部分與有罪部分有連續犯之關係，遂未為任何說明，亦無
任何不當或有未適用法則之違法。檢察官上訴意旨置原判決所為明白論斷於不顧，專
執與原判決不同之價值判斷，就原審取捨證據、判斷事實職權之適法行使及原判決理
由已詳細說明之事項，漫事爭執，或泛言原判決有不適用法則、適用法則不當、有應
於審判期間調查證據未予調查之違法云云，難認已符合首揭法定之第三審上訴要件，
衡諸前述說明，其上訴為違背法律上之程式，應予駁回。
據上論結，應依刑事訴訟法第三百九十五條前段，判決如主文。
中      華      民      國    九十一    年      七      月     十七     日
                              最高法院刑事第七庭
                                  審判長法官  張  信  雄
                                        法官  賴  忠  星
                                        法官  張  清  埤
                                        法官  呂  永  福
                                        法官  白  文  漳
      右正本證明與原本無異
                                              書  記  官
中      華      民      國    九十一    年      七      月    二十五    日
